臺灣板橋地方法院刑事判決　　　　　　　　　　　　　九十三年度交訴字第一五號
　　公　訴　人　臺灣板橋地方法院檢察署檢察官
　　被　　　告　甲○○
右列被告因過失致死等案件，經檢察官提起公訴（九十二年度偵字第一四二四三號、
九十三年度偵字第一五八三號），本院合議庭裁定依簡式審判程序，判決如左：
    主  文
甲○○因過失致人於死，處有期徒刑捌月；又駕駛動力交通工具肇事，致人死亡而逃
逸，處有期徒刑壹年陸月。應執行有期徒刑貳年。
    事  實
一、甲○○前於民國（下同）九十年間，因車禍過失傷害案件，經臺灣臺北地方法院
    判處拘役五十日，如易科罰金，以三百折算一日確定，並於九十年十一月二日易
    科罰金執行完畢，又於九十二年間，因車禍過失傷害案件，經臺灣臺北地方法院
    檢察署檢察官提起公訴，嗣於臺灣臺北地方法院審理中，因與告訴人達成和解，
    告訴人撤回告訴，經臺灣臺北地方法院判決公訴不受理確定。詎仍不知警惕，於
    九十二年七月二十七日凌晨四時許，駕駛車牌號碼ＧＸ─三三三○號紅色喜美三
    門自用小客車，在臺北縣永和市○○路，由南往北方向行駛，原應注意該地區○
    市區道路，行車速度限速為時速五十公里，又汽車行進中，駕駛人應注意車前狀
    況，隨時採取必要安全措施，而依當時情形又無不能注意之情事，竟疏未注意，
    於行經中正路與永利路路口時，原停車等待紅燈，但於綠燈亮時，即猛然加速以
    超過時速六十公里以上之速度，持續加速往前行駛，迨行經中正路與福和路路口
    ，仍未減速慢行，適有蘇文華騎乘ＧＶＹ─四七七號重型機車從事送報工作，在
    中正路對向車道由北往南行駛，行經中正路與福和路交叉路口時，亦未注意轉彎
    車應讓直行車先行，即貿然左轉福和路，甲○○因未注意車前狀況且車速過快未
    及減速，致其駕駛之小客車車頭中央偏左處撞擊蘇文華所騎乘之機車車頭，蘇文
    華因受高速撞擊而彈起後摔落地面，而受有左大腿骨折、骨盆及右大腿骨折、顱
    底骨折等傷害，其機車則因撞擊繼續往前推移滑行約六十七公尺，蘇文華經送醫
    急救仍因多處鈍傷休克不治死亡。詎甲○○於臺北縣永和市○○路與福和路口車
    禍現場，明知已肇事致人受傷，竟未停車處理並加以救護，仍持續駕車以高速逃
    離現場，但因肇事現場附近之臺北縣永和市○○路與保生路口，恰有臺北縣政府
    警察局永和分局員警謝世能正在執行防止飆車勤務，發現上開車禍及肇事車輛逃
    逸，立刻記下肇事車輛車牌號碼，並即騎乘機車在後進行追捕，惟因甲○○將小
    客車駛入臺北縣永和市○○路七○二巷底藏匿，致員警謝世能未能發現而返回肇
    事現場處理。嗣因臺北縣永和市○○路七○二巷內居民駱鴻智欲駕車外出，發現
    甲○○駕駛車牌號碼ＧＸ─三三三○號小客車停於巷底，阻礙車輛通行，且車前
    保險桿及引擎蓋嚴重毀損凹陷、前擋風玻璃破裂，即上前請甲○○移動車輛，待
    駱鴻智駕車駛出巷道行經中正路與福和路路口時，始知該處發生車禍，即向在現
    場處理之員警謝世能告知發現可能之肇事車輛停在中正路七○二巷內，員警謝世
    能隨即前往上開巷內，當場查獲甲○○。
二、案經臺北縣政府警察局永和分局報請暨告訴人即蘇文華之母李桂銀訴由臺灣板橋
    地方法院檢察署檢察官偵查起訴。
    理  由
一、訊據被告甲○○對於上開時、地，駕駛車牌號碼ＧＸ─三三三○號紅色喜美三門
    自用小客車，未注意車前狀況，致其駕駛之小客車撞擊被害人蘇文華所騎乘之機
    車，被害人因而受傷，經送醫急救仍不治死亡，及於肇事後未停車處理，仍駕車
    逃離現場，將車輛駛至臺北縣永和市○○路七○二巷底藏匿之事實，於本院審理
    中坦承不諱，僅辯稱其當時車速應僅有五、六十公里云云。經查：
（一）本件被害人蘇文華確於右述時、地騎乘ＧＶＹ─四七七號重型機車，因與被告
      所駕駛之車牌號碼ＧＸ─三三三○號紅色喜美三門小客車發生碰撞至彈起後摔
      落地面，而造成左大腿骨折、骨盆及右大腿骨折、顱底骨折等傷害，經送醫後
      仍因多處鈍傷休克不治死亡之事實，業經臺灣板橋地方法院檢察署檢察官會同
      法醫相驗屬實，有相驗筆錄、相驗屍體證明書、臺灣板橋地方法院檢察署驗斷
      書、法務部法醫研究所（九二）法醫所醫鑑字第一一○九號鑑定書各一件在卷
      可稽。又被告於肇事後，未停車處理救治被害人，仍駕車逃離現場，將車輛駛
      入臺北縣永和市○○路七○二巷內藏匿，經現場附近執行勤務之員警謝世能記
      下車號並自後追捕未獲，嗣因臺北縣永和市○○路七○二巷內居民駱鴻智發現
      被告之車輛停於巷內，阻礙通行，且車前保險桿及引擎蓋嚴重毀損凹陷、前擋
      風玻璃破裂，其後向在現場處理之員警謝世能告知上情，被告始為警在臺北縣
      永和市○○路七○二巷內查獲之事實，復據證人謝世能於偵訊中（見九十二年
      度偵字第一四二四三號偵查卷第六十九頁背面）、證人駱鴻智於警詢、偵查中
      （見九十二年度偵字第一四二四三號偵查卷第十頁背面、九十二年度相字第八
      三七號卷第五十四頁背面、第五十五頁正面）證述屬實。
（二）又證人高煌一於警詢中證稱：於九十二年七月二十七日四時許，其駕車行經永
      和市○○路，由南向北行駛至中正路、永利路口時，因紅燈而與被告所駕駛之
      車輛併排停於路口等待，待中正路綠燈時，兩車一起往福和路方向行駛，其行
      駛至福和路口前，被告所駕駛之紅色喜美三門轎車已約在其前方二十公尺距離
      ，待被告之車輛經過中正路與福和路口之行人斑馬線時，撞擊一輛機車，該機
      車駕駛人往前方彈飛落地，機車往前滑行數十公尺等語（見九十二年度偵字第
      一四二四三號偵查卷第十一頁背面），其於偵查中結證稱：「我從中正路經福
      和路往大新街方向走，我與對方（即被告）車輛一起停車，停在一塊，順便看
      一下車牌，因他音響開的很大聲，我看一下車牌，後面有三個三，很好記。綠
      燈後，他加速開走，時速有一百公里以上，我跟在後面走，我時速五、六十公
      里，他在我前方約一、二十公尺，我聽到前方福和路口有碰撞聲，看到東西飛
      出去，然後聽到退檔的聲音。我到現場，看到有人流血，我就打電話報警，警
      方來之後，我跟警方說車型、顏色及號碼」、「（問：當時車子多不多？）有
      三、四台車在我前方」、「（問：小客車撞到機車後，有無停車？）沒有停車
      ，加速逃跑」等語（見九十二年度相字第八三七號卷第五十三頁正面、背面、
      第五十四頁正面），足見被告係駕車在臺北縣永和市○○路，由南往北方向行
      駛，行經中正路與永利路口時，停車等待紅燈，而證人高煌一所駕駛之車輛同
      停於被告所駕駛之車輛旁，嗣號誌轉為綠燈時，被告即猛然以高速起動，證人
      高煌一駕駛之車輛時速約五、六十公里，卻仍僅能在被告之車後約二十公尺處
      ；再參酌被告駕駛之自用小客車與被害人騎乘之機車發生碰撞後，被告之車輛
      車頭中央偏左處之保險桿、引擎蓋嚴重毀損凹陷，前擋風玻璃破裂，及以現場
      機車倒地第一處刮地痕地點起算至最後機車停止地點為止，被害人之機車遭推
      移滑行長達約六十七公尺等情，有被告車輛毀損照片八張（見九十二年度偵字
      第一四二四三號偵查卷第三十二頁至三十四頁）、道路交通事故現場圖一件（
      見九十二年度偵字第一四二四三號偵查卷第十五頁）在卷足佐，益徵被告當時
      車速極高。是證人高煌一雖證稱被告之車輛當時時速在一百公里以上一節，因
      屬其個人主觀意見，尚非得為認定之依據，但綜上事證以觀，被告當時駕車之
      時速，應在六十公里以上之事實，應堪認定。被告辯稱當時時速僅有五、六十
      公里云云，不足採信。
（三）又被告於警詢中供稱：「我車當時是行經永和市○○路南往北方向行駛，至肇
      事地點中正路、福和路口，當時號誌是綠燈，我行駛到路中時，突然有一輛機
      車從中正路逆（對）向左轉福和路：：：」等語（見九十二年度偵字第一四二
      四三號偵查卷第五頁背面），其於偵查中亦供稱：「（問：當時機車如何來？
      ）對向來，從中正路要左轉福和路」等語（見九十二年度偵字第一四二四三號
      偵查卷第七十頁背面），其後於本院審理中供稱：「被害人當時是跟我反方向
      ，同樣行駛在中正路，但他是在路口左轉時，與我發生車禍」、「被害人機車
      沒有闖紅燈，他到路口左轉，但還沒有完全轉好，車頭就跟我對撞」等語（見
      本院九十三年五月二十四日審判筆錄第三頁、第四頁）。另比對被告駕駛之車
      輛與被害人機車之車損情形，被告之車輛係車頭中央偏左處之保險桿、引擎蓋
      嚴重毀損凹陷，前擋風玻璃破裂，被害人之機車則係自車頭起之前半段車身嚴
      重毀損，機車之左側車身並無明顯被撞擊毀損之跡象，有被告車輛毀損照片八
      張（見九十二年度偵字第一四二四三號偵查卷第三十二頁至三十四頁）、被害
      人機車毀損照片四張（見九十二年度偵字第一四二四三號偵查卷第二十三頁、
      第二十四頁、第三十八頁）在卷可參，是依據上開車輛受損位置判斷，被告所
      駕駛之車輛均係車輛左前方部位受損，且受損位置之最前端為左前方保險桿，
      而被害人之機車受損之最前端位置在車頭，足認被告駕駛之車輛係左前保險桿
      位置撞及被害人機車之車頭，與被告上開有關雙方行進方向及發生碰撞之位置
      等供述相符。
（四）綜上事證以觀，本件交通事故，係因被告駕駛車輛，以高於時速六十公里之高
      速行駛於中正路由南往北方向，行經中正路、福和路口時，撞及被害人所騎乘
      自中正路由北往南之對向車道左轉福和路之機車之事實，足堪認定。至證人高
      煌一於警詢中雖證稱：看見被害人之機車行駛於福和路由東往西方向，當時中
      正路為綠燈，福和路為紅燈，該機車欲橫越中正路，機車駛至中正路中央時，
      被告之車輛正面從該機車之左側撞上云云（見九十二年度偵字第一四二四三號
      偵查卷第十一頁背面），惟其於偵查中證稱：「我時速五、六十公里，他（指
      被告）在我前方約一、二十公尺，我聽到前方福和路口有碰撞聲，看到東西飛
      出去」、「（問：你有看到撞擊？）我不知道撞到什麼，只聽到碰一聲，在車
      禍前我看到一機車出來，我想是撞到機車」等語（見九十二年度偵字第一四二
      四三號偵查卷第五十三頁背面），顯見證人高煌一並未目擊車禍發生之撞擊過
      程，且其於警詢中所稱被害人騎乘機車之行進方向、被撞擊位置等情，與上述
      被告駕駛之車輛與被害人機車之車損位置，亦不相符，是證人高煌一此部分警
      詢證述，並非足採，附此敘明。
（五）按行車速度，應依速限標誌或標線之規定，無標誌或標線者，行車時速不得超
      過五十公里。又汽車行駛時，駕駛人應注意車前狀況，並隨時採取必要之安全
      措施。道路交通安全規則第九十三條第一項第一款前段、第九十四條第三項定
      有明文。被告甲○○係合法領有汽車駕駛執照之人，自應注意上述道路交通安
      全規定，注意行車時速限制、車前狀況及時反應，以避免車禍重大事故之發生
      。又本件事故發生時，現場道路速限為五十公里、天候係晴天，為夜間設有照
      明設備之市區道路，視距良好，並無障礙物，路面亦為乾燥、無缺陷之柏油路
      面，此有道路交通事故調查報告表一紙在卷可按（見見九十二年度偵字第一四
      二四三號偵查卷第四十七頁），依當時情形並無不能注意之情事，被告應注意
      能注意而疏未注意，超速行駛致撞及被害人駕駛之機車，其應負過失罪責甚明
      。縱被害人於行經交叉路口，有轉彎車未讓直行車先行之情事，亦與有過失，
      惟仍無解於被告本身過失罪責之成立。又被害人確因本件車禍死亡，已如前述
      ，則被告之過失犯行與被害人之死亡間，顯有相當因果關係。從而，本件被告
      犯行堪以認定，應依法論科。
二、核被告甲○○所為，係犯刑法第二百七十六條第一項之過失致人於死罪及同法第
    一百八十五條之四肇事逃逸罪。被告所犯上開二罪間，犯意各別，行為互殊，應
    予分論併罰。爰審酌被告前有如事實欄所載之二次車禍過失傷害紀錄，又再發生
    本件車禍交通事故，顯然輕率駕駛，漠視其他用路人之身命安全，且肇事後又未
    救助被害人而駕車逃逸，惡性非輕，及其犯罪之動機、目的、手段、犯罪行為造
    成被害人死亡，犯罪所生危害重大，被害人與有過失之程度，被告事後仍未能與
    被害人家屬達成和解，檢察官就過失致死罪部分求處有期徒刑八月、肇事逃逸罪
    部分求處有期徒刑一年六月等一切情狀，分別量處如主文所示之刑，並定其應執
    行刑。
三、末按「除被告所犯為死刑、無期徒刑、最輕本刑為三年以上有期徒刑之罪或高等
    法院管轄第一審案件者外，於前條第一項程序進行中，被告先就被訴事實為有罪
    之陳述時，審判長得告知被告簡式審判程序之旨，並聽取當事人、代理人、辯護
    人及輔佐人之意見後，裁定進行簡式審判程序。」刑事訴訟法第二百七十三條之
    一第一項定有明文。查本件被告甲○○所犯之過失致死罪、肇事逃逸罪，均非法
    定本刑為死刑、無期徒刑、最輕本刑為三年以上有期徒刑之罪，且被告於本院準
    備程序進行中，復就被訴之事實為有罪之陳述，經告知被告簡式審判程序之旨，
    被告及公訴人對於本件改依簡式審判程序審理亦均表示無意見，是本院合議庭依
    前揭刑事訴訟法規定，裁定本件由受命法官獨任進行簡式審判程序，附此敘明。
據上論斷，應依刑事訴訟法第二百七十三條之一第一項、第二百九十九條第一項前段
，刑法第二百七十六條第一項、第一百八十五條之四、第五十一條第五款，罰金罰鍰
提高標準條例第一條前段，判決如主文。
本案經檢察官乙○○到庭執行職務。
中　　　華　　　民　　　國　　九十三　　年　　　六　　　月　　　七　　　日
                                      臺灣板橋地方法院交通法庭
                                          法  官    白  光  華
右正本證明與原本無異。
如不服本判決，應於判決送達後十日內，向本院提出上訴狀。
                                          書記官    陳  靜  怡
中　　　華　　　民　　　國　　九十三　　年　　　六　　　月　　　七　　　日
附錄本案論罪科刑法條：
刑法第二百七十六條：
  因過失致人於死者，處二年以下有期徒刑、拘役或二千元以下罰金。
  從事業務之人，因業務上之過失犯前項之罪者，處五年以下有期徒刑或拘役，得併
  科三千元以下罰金。
刑法第一百八十五條之四：
  駕駛動力交通工具肇事，致人死傷而逃逸者，處六月以上五年以下有期徒刑。
